【裁判字號】    97,中簡上,822
【裁判日期】    971202
【裁判案由】    詐欺
【裁判全文】
臺灣臺中地方法院刑事判決           97年度中簡上字第822號
上  訴  人  甲○○
即  被  告
上列上訴人因詐欺案件，不服本院臺中簡易庭九十七年度中簡字
第七八五號中華民國九十七年七月二十一日第一審簡易判決（聲
請案號：臺灣臺中地方法院檢察署九十六年度偵字第二四七三○
號），提起上訴，本院第二審合議庭判決如下：
    主    文
上訴駁回。
    犯罪事實
一、甲○○明知金融機構帳戶係供本人使用之重要理財工具，關
    係個人財產、信用之表徵，且可預見金融卡及其密碼如交予
    他人使用，而未加以闡明正常用途，極易被利用作為與財產
    有關之犯罪工具，使犯罪更難查緝，竟不顧他人可能遭受財
    產上損害之危險，而基於縱若其所提供之金融機構帳戶被利
    用作為遂行他人詐欺取財之行為使用，亦不違背其本意之幫
    助犯意，於民國九十六年四月二十七日，在臺中車站前，將
    其所申設之臺中路郵局帳戶（帳號：0000000000
    0000號）之存摺、金融卡、密碼，交付予不詳姓名年籍
    之成年人「謝先生」，而容任該不詳姓名年籍成年人士使用
    其上開郵局帳戶以遂行詐欺取財之犯罪。嗣該「謝先生」所
    屬之詐欺集團成員取得甲○○上開郵局帳戶之存摺等物後，
    即意圖為自己不法所有，經由網路於九十六年四月十三日與
    丙○○搭上線後，佯稱可從事香港賽馬之內線交易，並需資
    金投資，致丙○○陷於錯誤，而依指示於九十六年五月七日
    匯款新臺幣（下同）七十六萬一千六百元至甲○○上開帳戶
    ，旋為詐欺集團之成員提領一空。嗣因丙○○察覺受騙，報
    警而循線查悉上情。
二、案經臺中市警察局第四分局報告臺灣臺中地方法院檢察署檢
    察官偵查後聲請簡易判決處刑。
    理  由
壹、證據能力方面：
一、按被告以外之人於審判外之言詞或書面陳述，除法律有規定
    者外，不得作為證據；被告以外之人於審判中有下列情形之
    一，其於檢察事務官、司法警察官或司法警察調查中所為之
    陳述，經證明具有可信之特別情況，且為證明犯罪事實之存
    否所必要者，得為證據：一、死亡者。二、身心障礙致記憶
    喪失或無法陳述者。三、滯留國外或所在不明而無法傳喚或
    傳喚不到者。四、到庭後無正當理由拒絕陳述者；該言詞或
    書面陳述，雖不符刑事訴訟法第一百五十九條之一至第一百
    五十九條之四之規定，而經當事人於審判程序同意作為證據
    ，法院審酌該言詞陳述或書面陳述作成時之情況，認為適當
    者，亦得為證據；當事人、代理人或辯護人於法院調查證據
    時，知有第一百五十九條第一項不得為證據之情形，而未於
    言詞辯論終結前聲明異議者，視為有前項之同意，刑事訴訟
    法第一百五十九條第一項、第一百五十九條之三、第一百五
    十九條之五分別定有明文。核其立法理由在於傳聞證據未經
    當事人之反對詰問予以核實，乃排斥其證據能力。惟當事人
    如放棄對原供述人之反對詰問權，於審判程序表示同意該等
    傳聞證據可作為證據，此時，法院除認該傳聞證據欠缺適當
    性外，自可承認其證據能力。又當事人、代理人或辯護人於
    調查證據時，知有刑事訴訟法第一百五十九條第一項不得為
    證據之情形，卻表示「對於證據調查無異議」、「沒有意見
    」等意思，而未於言詞辯論終結前聲明異議者，應視為已有
    將該等傳聞證據採為證據之同意（參見最高法院九十四年度
    臺上字第二九七六號判決意旨）。
二、本件檢察官、上訴人即被告甲○○於審判期日，對本案之全
    部證據之證據能力均不爭執，復於審判期日就本院下列所引
    用之證據於言詞辯論終結前，均未就所調查之證據主張有刑
    事訴訟法第一百五十九條不得為證據之情形，且均表示無意
    見，本院審酌該等證據作成時，亦無不適當之處，是參考上
    開最高法院判決要旨，應視為已有將該等傳聞之證據採為證
    據之同意。
貳、實體方面
一、訊據被告固坦承上開帳戶為其所申設，並於上述時地交給「
    謝先生」等事實不諱，惟矢口否認有何詐欺犯意，辯稱：伊
    是因為有急用向「謝先生」借五千元，才會將帳戶質押給「
    謝先生」，並沒有幫助詐欺取財之犯意云云。
四、經查：
（一）上開郵局帳戶，係被告所開設及證人即被害人丙○○於上
      述時間，遭人以前述方法詐騙，致陷於錯誤，而匯款至被
      告上開帳戶等情，除經被告迭於偵查、本院準備程序及審
      理時供承在卷，並據證人丙○○於警詢證述明確，並有臺
      中郵局九十六年五月二十九日中管字第○九六二一○一四
      七七號函送之被告帳戶立帳申請書、交易詳情各一份附卷
      可查，是被告上開郵局帳戶確實遭「謝先生」所屬詐欺集
      團作為詐欺取財使用無訛。
（二）又被告於九十六年四月二十七日，在臺中車站前，將其所
      申設之上開郵局帳戶存摺、金融卡、密碼，交付予「謝先
      生」，並取得五千元之事實，為被告所自承，核與證人林
      平三於本院審理時證述：我先認識「謝先生」，「謝先生
      」說他需要帳戶，問我還有沒有朋友，我就問被告有沒有
      帳戶可以提供後，我再打電話給「謝先生」叫他來，介紹
      給被告認識，介紹他們認識後我就走了，後續都是被告與
      「謝先生」自己聯絡接洽的，當天晚上我打電話給被告，
      被告說存摺賣給「謝先生」，被「謝先生」拿去了，被告
      拿到五千元等情相符。
（三）又按刑法上之故意，可分為直接故意與不確定故意（間接
      故意），所謂「不確定故意」，係指行為人對於構成犯罪
      之事實，預見其發生而其發生並不違背其本意者，刑法第
      十三條第二項定有明文；復以幫助犯成立之要件，除須有
      幫助行為外，須行為人有幫助之故意，而其故意內涵，除
      須行為人對其所實施幫助行為有違法性之認識或有認識之
      可能外（構成要件故意或故意責任），尚須對於正犯所實
      施犯罪行為有具體之認識或有認識之可能性，亦即從犯對
      於正犯所實施之全部犯罪構成要件該當性之事實應有所認
      識或有認識之可能性。衡情任何人均可辦理金融機構帳戶
      存摺使用，是如無正當理由，實無借用他人存摺使用之理
      ，而金融機構帳戶存摺亦事關個人財產權益之保障，其專
      有性甚高，除非本人或與本人具親密關係者，難認有何理
      由可自由流通使用該存摺。又一般人均有妥為保管及防止
      他人任意使用金融帳戶之存摺等物之認識，縱特殊情況偶
      需交付他人使用，亦必深入瞭解用途及合理性，始予提供
      ，且該等專有物品如落入不明人士手中，而未加以闡明正
      常用途，極易被利用為與財產有關之犯罪工具，此為吾人
      依一般生活認知所易於體察之常識，而有犯罪意圖者，非
      有正當理由，竟徵求他人提供帳戶，客觀上可預見其目的
      ，係供為某筆資金之存入，嗣再行領出之用，且該筆資金
      之存入及提領過程係有意隱瞞其流程及行為人身分曝光之
      用意，一般人本於一般認知能力均易於瞭解；尤以邇來因
      詐欺取財集團猖獗，報章媒體屢屢報導其均以蒐購人頭帳
      戶作為其詐欺取財供匯款之工具，政府並因而於電子或平
      面媒體廣為宣導防止民眾受騙，被告係五十餘歲之心智成
      熟、正常之成年人，衡情已有相當之社會經驗，其既為智
      慮成熟之成年人，應可預見將其上開郵局帳戶之存摺、金
      融卡及其密碼提供他人使用，將幫助他人實施詐欺取財犯
      罪，但仍將其上開郵局帳戶之存摺、金融卡及其密碼交付
      於他人使用，顯具縱有人以其該等金融機構帳戶實施詐欺
      取財之犯罪，亦不違背其等本意之幫助意思至明。
（四）綜上所述，被告前開辯解，顯係事後卸責之詞，並無可採
      。本件事證明確，被告幫助詐欺取財之犯行，堪以認定，
      應予以依法論科。
二、論罪科刑
（一）查該收受被告上開之不詳姓名年籍成年人「謝先生」所屬
      詐欺集團意圖為自己不法之所有，對被害人丙○○施用詐
      術，致被害人丙○○陷於錯誤，而匯款至被告上開郵局帳
      戶，核「謝先生」所屬詐欺集團成員所為，係犯刑法第三
      百三十九條第一項之詐欺取財罪。被告將上開郵局帳戶之
      存摺等物，提供予「謝先生」作為詐欺取財犯罪之指定匯
      款帳戶，乃係基於幫助詐欺取財之不確定故意，而被告提
      供上開郵局帳戶之行為，要屬詐欺取財構成要件以外之行
      為，則被告應屬以幫助之意思，參與詐欺取財構成要件以
      外之行為，核其所為，係犯刑法第三十條第一項前段、第
      三百三十九條第一項之幫助詐欺取財罪，並依刑法第三十
      條第二項之規定，按正犯之規定減輕其刑。
（二）從而，原審簡易判決依刑事訴訟法第四百四十九條第一項
      前段、第四百五十四條第二項，刑法第三百三十九條第一
      項、第三十條第一項前段、第二項、第四十一條第一項前
      段，刑法施行法第一條之一，判處被告有期徒刑三月，並
      諭知如易科罰金，以一千元折算一日，其法律適用及量刑
      均屬妥適，被告上訴意旨，猶執陳詞，辯稱：伊是借款質
      押才將帳戶提供他人使用，沒有幫助詐欺取財之犯意云云
      ，顯不足採，本件上訴為無理由，應予駁回。
據上論斷，應依刑事訴訟法第四百五十五條之一第一項、第三項
、第三百七十三條、第三百六十八條，判決如主文。
本案經檢察官乙○○到庭執行職務。
中    華    民    國    97    年    12    月    2     日
                  刑事第九庭  審判長法  官  施慶鴻
                                    法  官  楊萬益
                                    法  官  莊秋燕
上為正本係照原本作成
本件不得上訴。
                                    書記官  顏督訓
中    華    民    國    97    年    12    月    2     日


司法院資訊處製作；財團法人民間司法改革基金會備份。
